【裁判字號】    89,訴,1188
【裁判日期】    901122
【裁判案由】    偽造文書等
【裁判全文】
台灣彰化地方法院刑事判決                        八十九年度訴字第一一八八號
    公  訴  人  臺灣彰化地方法院檢察署檢察官
    被      告  甲○○原名朱.
右列被告因偽造文書等案件，經檢察官提起公訴（八十九年度偵字第三二三一號），
本院判決如左：
    主  文
甲○○共同連續行使偽造私文書，足以生損害於他人，處有期徒刑伍月，如易科罰金
，以參佰元折算壹日。
汽車買賣合約書上「乙方（買方）」欄內偽造之「甲○○」署押共貳枚（正本、副本
各壹枚）沒收。
    事  實
一、甲○○（原名朱幸君，案發後為卸除刑事責任，於民國八十九年四月十八日，申
    請改名為甲○○）因欠缺代步工具，乃與其男友丁○○（現通緝中，俟緝獲後另
    結）共同基於不法所有之意圖，商議先購買事故車以取得合法之車籍資料，再由
    丁○○竊取同型車輛頂拼、偽造車身號碼及引擎號碼後交甲○○持向監理機關申
    領牌照使用。丁○○乃先透過綽號「阿耀」（不知情）之友人介紹，於民國（下
    同）八十九年三月一日，由甲○○出資新台幣（下同）一萬五千元，向經營祐群
    汽車行之乙○○購買不堪修護之事故車一部（原車車號ＱＦ─五六八二號、引擎
    號碼3S0000000號、國瑞牌、九一年份），因恐將來東窗事發遭訴究，丁○○乃
    教唆甲○○（當時渠全名為朱幸君）以不實之年籍資料填寫於汽車買賣合約書上
    ，朱女乃在前開一式二份之汽車買賣合約書上「乙方（買方）」欄上冒簽「甲○○」之簽名，並書立虛偽之住址、電話及國民身分証統一編號後，將其中一份（
    正本）汽車買賣合約書交還給乙○○以行使該私文書，足生損害於乙○○。甲○○購入該事故車取得該車之車籍資料後即交由丁○○，丁○○旋於八十九年三月
    中旬，基於不法所有之意圖，在台中縣大里市某處，竊取牌照號碼ＧＩ─一五二
    一號自小客車一部（該車係侯朱昭美所有，值約二十五萬元，前於八十八年五月
    十二日在花蓮市○○路明廉國小旁遭不詳人士竊取，該車引擎號碼3S0000000號
    ），得手後，在彰化縣花壇鄉○○村○○路二三二號住處，將該贓車之車身及引
    擎號碼磨損後，變造該車之引擎號碼為3S0000000號，嗣持該車以甲○○之名義
    向彰化監理站申請驗車及領取牌照，惟未通過檢驗。八十九年四月六日下午一時
    許，經警循線至丁○○位於彰化縣花壇鄉○○路二三二號住處，查獲前開已變造
    車身號碼及引擎號碼之贓自小客車一部（未懸車牌）。
二、案經彰化縣警察局移送臺灣彰化地方法院檢察署檢察官偵查起訴。
    理  由
一、訊之被告甲○○固坦承有於上揭時地以假名「甲○○」訂約買車及於合約上填載
    虛偽之地址、身分証號碼、電話等情，惟否認有何右揭犯行，辯稱：丁○○叫渠
    買事故車，會幫渠修車。買車當時伊是忘記伊的身分證字號，丁○○說資料沒有
    關係，隨便寫寫即可。又伊不知情丁○○是否有偷車，至於驗車、領取牌照伊皆
    不知道，伊也沒有去監理站云云。惟查：若果如被告甲○○所辯，則渠何須以虛
    偽之姓名、年籍資料訂約買事故車，顯見渠早已與被告丁○○擬定計劃，先以徦
    名購買事故車再竊車頂拼；況被告甲○○於偵查中自陳渠自十五歲起即有駕車經
    驗，渠以一萬五千元之代價購入因車禍碰撞稀爛之ＱＦ─五六八二號自小客車（
    証人乙○○於偵查中証稱修護費用達十餘萬元），竟又自稱輕信丁○○所言可以
    三萬餘元之代價修護，顯與事理不合。又ＱＦ─五六八二號自小客車原係王清華
    所有，於八十八年十一月間委託乙○○代售，乙○○駕駛該車外出時發生車禍，
    致令該車全毀，乃由乙○○作價買受，並出售予被告甲○○一節，並據証人乙○○、王清華指証綦詳。牌照號碼ＧＩ─一五二一號自小客車係失竊之贓車，亦據
    証人丙○○（即車主侯朱昭美之夫）指訴綦詳，並有其所立暫時保管據及查詢車
    輛認可資料、被告甲○○偽造之汽車買賣合約書在卷可憑；又被告甲○○於汽車
    買賣合約書所填「彰化縣員林鎮○○里○○路一四九巷二號」，經查無此門號牌
    ；所填0000000號電話已於八十八年六月廿九日申請拆機，裝機地址為員
    林鎮○○○街七十四號，原用戶為楊文城；渠係於八十九年四月十八日至員林鎮
    戶政事務所申請改名為甲○○等情，有彰化縣員林鎮戶政事務所八十九年九月十
    四日（八九）員鎮戶字第三八八號函、十月十七日（八九）員鎮戶字第四五七九
    號函、中華電信股份有限公司台灣中區電信分公司八十九年九月五日中運一字第
    89C7701523號函在卷可考。綜上，足認被告甲○○所上開所辯，顯屬事後諉卸刑
    責之詞，不足採信。本案事證已臻明確，被告甲○○之犯行至堪認定，應依法論
    科。
二、按刑法第二十八條規定共同正犯，係指共同實施犯罪行為之人，在共同意思範圍
    內，各自分擔犯罪行為之一部，相互利用他人之行為，以達其犯罪之目的，其成
    立不以全體均行參與實施構成要件之行為為要件，參與犯罪構成要件之行為者，
    固為共同正犯，以自己共同犯罪之意思，參與犯罪構成要件以外之行為，或以自
    己共同犯罪之意思，事前同謀，而由其中一部分人實行犯罪之行為者，亦均認為
    共同正犯。是核被告甲○○之所為，係犯刑法第三百二十條第一項之普通竊盜罪
    及同法第二百十六條、第二百十條之行使偽造私文書罪（冒名簽立汽車買賣合約
    書持以行使以及變造汽車車身及引擎號碼持以申領牌照部分）。被告甲○○與同
    案被告丁○○就竊車以及變造汽車車身及引擎號碼以申領牌照之行使偽造私文書
    犯行，有犯意之聯絡及行為之分擔，均為共同正犯。其偽造（變造）私文書之低
    度行為，已為行使之高度行為所吸收，偽造署押之行為應為偽造私文書之部分行
    為，均不另論罪。又其先後二次行使偽造私文書之犯行，時間緊接，犯罪構成要
    件相同，顯係基於概括犯意反覆為之，為連續犯，應依刑法第五十六條之規定論
    以一罪，並加重其刑。被告甲○○所犯之竊盜與行使偽造私文書二罪間，有方法
    結果之牽連關係，應從一重之行使偽造私文書罪處斷。爰審酌被告甲○○之品行
    、素行、犯罪之動機、目的、手段、所生危害以及犯後態度等一切情狀，量處如
    主文所示之刑，並諭知易科罰金之折算標準，以示懲儆。又汽車買賣合約書上「
    乙方（買方）」欄內偽造之「甲○○」署押共二枚（正本、副本各一枚），應依
    刑法第二百十九條規定宣告沒收。
三、末查被告甲○○為前開犯罪行為後，刑法第四十一條已於九十年一月十日修正公
    布，經比較修正前後之規定，以修正後之新法較有利於被告，爰依刑法第二條第
    一項前段規定，適用修正後之刑法第四十一條第一項前段，而諭知易科罰金之折
    算標準，附此敘明。
據上論斷，應依刑事訴訟法第二百九十九條第一項前段，刑法第二十八條、第五十六
條、第三百二十條第一項、第二百十六條、第二百十條、第五十五條、第二條第一項
前段、第四十一條第一項、第二百十九條，罰金罰鍰提高標準條例第一條前段、第二
條，判決如主文。
本案經檢察官許嘉龍到庭執行職務。
中      華      民      國    九  十    年     十 一    月     二十二   日
                                     臺灣彰化地方法院刑事第二庭
                                     法      官  康  弼  周
右正本證明與原本無異。
如不服本判決，應於判決送達後十日內向本院提出上訴狀( 須附繕本 )。
告訴人或被害人對於判決如有不服具備理由請求檢察官上訴者，其上訴期間之計算係
以檢察官收受判決正本之日期為準。
                                         法院書記官  莊  金  屏
中      華      民      國    九  十    年     十 一    月     二十八   日
刑法第二百十條
偽造、變造私文書，足以生損害於公眾或他人者，處五年以下有期徒刑。
刑法第二百十六條
行使第二百十條至第二百十五條之文書者，依偽造、變造文書或登載不實事項或使登
載不實事項之規定處斷。
刑法第二百十九條
偽造之印章、印文或署押，不問屬於犯人與否，沒收之。
刑法第三百二十條
意圖為自己或第三人不法之所有，而竊取他人之動產者，為竊盜罪，處五年以下有期
徒刑、拘役或五百元以下罰金。
意圖為自己或第三人不法利益，而竊佔他人之不動產者，依前項之規定處斷。
前二項之未遂犯罰之。


司法院資訊處製作；財團法人民間司法改革基金會備份。
